臺北高等行政法院判決
　　　　　　　　　　　　　　　　　　 93年度訴字第00967號
　　　　　　　　　　　　　　　.
原　　　告　甲○○
訴訟代理人　林明正律師
被　　　告　財政部臺北市國稅局
代　表　人　張盛和（局長）
訴訟代理人　乙○○
上列當事人間因綜合所得稅事件，原告不服財政部中華民國93年
1月29日台財訴字第0920053506號訴願決定，提起行政訴訟，本
院判決如下：
　　主  文
原告之訴駁回。
訴訟費用由原告負擔。
　　事  實
一、事實概要：原告民國87年度綜合所得稅結算申報，延期至88
    年4月26日辦理，經被告核定綜合所得總額為新台幣（下同
    ）18,216,796元，淨額為16,941,619元，應補稅額5,107,06
    0元及加計利息201,182元；並以其短漏報其配偶羅漢之營利
    所得1,450,000元，短漏稅額580,000元，依所得稅法第110
    條第1項規定，按所漏稅額處0.2倍之罰鍰116,000元。原告
    不服，就原核定營利所得14,510,000元、加計利息201,182
    元及罰鍰116,000元部分申請復查，未獲變更，提起訴願亦
    遭決定駁回，遂提起行政訴訟。
二、兩造聲明：
　(一)原告聲明：訴願決定及原處分均撤銷。
　(二)被告聲明：駁回原告之訴。
三、兩造之爭點：被告以原告漏報其配偶87年度出售美亞鋼管廠
    股份有限公司（下稱美亞公司）緩課股票之所得1,450,000
    元，予以補稅處罰，是否違法？
　(一)原告主張之理由：
    1.查訴外人王永華意圖為自己不法所有之犯意，於87年10月
      間，向原告配偶謊稱市場派欲入主美亞公司，要求羅漢將
      其所有之美亞公司股票200萬股交其保管，羅漢乃將200萬
      股股票交付王永華保管。王永華隨即持系爭股票向不知情
      之林堂賢質押借款，嗣因王永華未能清償借款，林堂賢即
      將系爭股票賣出。前開事實，業經臺灣高等法院刑事判決
      認定在案，足證原告配偶持有之美亞公司股票200萬股係
      遭盜賣，並非轉讓行為，被告仍核定為原告配偶之營利所
      得，併入原告87年度綜合所得總額核課，補徵稅款並加計
      利息201,182元，自有違誤。
    2.原告配偶所持有美亞公司緩課股票之移轉，係因遭訴外人
      王永華盜賣，因非自由轉讓及其讓售者與原告亦非同一，
      自非屬行為時促進產業升級條例（下稱促產條例）第16條
      但書所規定之轉讓。促產條例第16條准許股東取得年度免
      予計入當年度綜合所得稅，亦無認非自由轉讓係屬轉讓之
      規定，被告認被盜賣等同於原告「自行轉讓」，顯有逾越
      法律之適用，有違法律保留及法律明確性原則，另被告對
      虛報薪資及被盜賣股票為不同處理，顯有不公。
    3.原告配偶羅漢遭盜賣美亞公司股票200萬股，原告87年綜
      合所得稅申報時，就被盜賣之股票僅查知有1,306張（每
      張1000股、每股10元），乃於申報書上揭露該1,306張股
      票，嗣被告查獲87年度遭盜賣1,501張，現經台灣高等法
      院判決確認共遭盜賣2,000張（其餘當係88年度盜賣），
      故被告認定原告配偶87年度轉讓美亞公司股票營利所得之
      1, 501萬元（1501張），應係王永華所盜賣2,000張股票
      中之1,501張股票。該股票既係被盜賣，原告應無漏報營
      利所得，被告以原告短漏所得予以罰鍰，即有未合。
　(二)被告主張之理由：
    1.被告初查查得原告配偶分別於79年8月及87年11月、12月
      間取得美亞公司之盈餘轉增資配股計1,451,000股，每股
      面值10元，並於87年11月、12月間分別以高於面值之成交
      價轉讓，有緩課股票轉讓所得申報憑單附卷可稽。被告初
      查乃依所得稅法第14條第1項第1類及促產條例第16條之規
      定，依每股面值，核定原告配偶營利所得14,510,000元，
      併入當年度綜合所得稅核課。
    2.原告訴稱其配偶羅漢持有美亞公司緩課股票2,000,000股
      ，該緩課股票之移轉，係因遭訴外人王永華盜賣，尚於訴
      訟中，法院判決確定前，尚屬未確定狀態，自不得課稅；
      又股票被盜賣，既非自由轉讓，其讓售者與原告又非同一
      ，並非促產條例第16條但書規定之轉讓；促產條例第16條
      准許股東取得年度免予計入當年度綜合所得稅，並無認非
      自由轉讓亦為轉讓之規定，被告認被盜賣等同於原告「自
      行轉讓」，顯有逾越法律之適用，有違法律保留及法律明
      確性原則，被告對虛報薪資及被盜賣股票為不同處理，即
      有不公等語。經查原告配偶於87年11月、12月間將其所有
      美亞公司盈餘轉增資配股1,451,000股（每股面值10元）
      ，以高於面值之成交價轉讓，被告乃依所得稅法第14條第
      1項第1類及促產條例第16條規定，就面值部分，核定原告
      配偶營利所得14,510,000元。至所稱緩課股票遭盜賣乙節
      ，雖提供相關支付命令確定證明書影本供核，惟支付命令
      僅可證明債權人之權利存在，尚非法院依實體法之理由就
      盜賣股票之全部或一部所為之判決，原告未能提供緩課股
      票遭盜賣之各級審法院之判決、終局確定判決，難認所稱
      屬實。被告初查核定原告配偶營利所得14,510,000元，並
      無不合，被告復查決定否准變更，亦無不當。
    3.法律保留原則係憲法將特定事項保留與立法者，需由立法
      者以法律加以規定，行政機關對此等事項須有法律之依據
      方得有所作為。促產條例第16條但書規定「此類股票於轉
      讓、贈與‧‧‧時，面額部分應作為轉讓、贈與時所屬年
      度之所得，申報課稅。」被告依該規定以每股面值，核定
      原告營利所得1,490,000元，併入其當年度綜合所得總額
      核課，並無違背法律保留原則。再查緩課股票遭盜賣，其
      轉讓所得，於法院判決確定前，仍應依促產條例第16條但
      書規定，歸課原受配股東轉讓年度之所得稅，支付命令裁
      定之確定並非判決確定。督促程序對於以給付有價證券之
      一定數量為標的之請求，法院僅依債權人單方之聲請，不
      訊問債務人，即可發支付命令，其性質係非訟裁定，未經
      實體之審理，尚難據以認定當事人間之法律關係，原告主
      張其股票遭盜賣，僅提出支付命令裁定及其確定證明，尚
      難據以認定其股票確係遭侵占及盜賣之事實。又原告之民
      事聲請狀載明請求王永華返還美亞公司股票總計200萬股
      ，請求之原因及事實略以：王永華原任美亞公司之副董事
      長，於87年10月間，以亟需週轉資金為由，擬借取原告所
      有之美亞公司股票，俾向第一銀行辦理質押，‧‧‧遂先
      後將其所有美亞公司股票各210萬股及90萬股，交付予相
      對人保管，相對人並為此簽立兩張保管條予聲請人收執為
      憑。按依前揭保管條所定，保管股票期間為自87年10月26
      日起至88年1月26日止，於保管期間屆滿，相對人即應全
      數返還受託保管之股票予原告之配偶‧‧‧等情，並檢附
      台灣板橋地方法89年度促字第32206號支付命令及支付命
      令確定證明書，本件聲請法院對王永華核發支付命令確定
      。則王永華應依該支付命令對原告之配偶為命令內容之給
      付。依此證據，僅足證王永華應返還美亞公司股票200萬
      股，尚不足證王永華有侵占及盜賣原告配偶股票之事實。
    4.原告延期至88年4月26日辦理87年度綜合所得稅結算申報
      ，申報其本人、配偶及受扶養親屬之綜合所得總額3,713,
      917元（另於結算申報書中揭露另有營利所得13,060,000
      元係緩課股票遭盜賣，尚於訴訟中云云），淨額2,438,74
      0元，自行繳納稅額234,714元。被告初查以其短繳自繳稅
      款，乃依所得稅法第100條之2第1項、第2項及財政部88年
      12月18日台財稅第0880450678號函釋規定，按其結算應納
      稅額5,330,588元【（申報淨額2,438,740＋13,060,000）
      ×稅率40﹪－累進差額655,300－申報扣繳稅額213,608－
      自繳稅額234,714=5,095,874】，並自4月1日起至其繳納
      結算應納稅款之日（12月18日，計262天）止，依第123條
      規定之存款利率（5.5%）按日加計利息208,182元（5,095
      ,874 ×5.5﹪×262/365=201,182），並無不合，復查決
      定否准變更，亦無不當。又納稅義務人有特殊情形者，得
      申請延長申報，致部分納稅義務人藉故延期申報，以達遲
      延繳稅之目的，致與按時申報之納稅義務人間之不公平，
      且延期申報者，多延至最後期限，增加稽徵機關收件之困
      難，被告依所得稅法第100條之2第1項、第2項及財政部88
      年12月18日台財稅第0880450678號函釋規定，加計利息，
      並無不合。
    5.原告配偶87年間轉讓美亞公司緩課股票計有營利所得15,0
      10,000元，因原告申報500,000元，並揭露遭盜賣之營利
      所得13,060,000元，被告乃就期間差額核定原告短漏報營
      利所得1,450,000元（15,010,000－500,000－13,060,000
      =1,450,000），短漏所得稅額580,000元，原處分依所得
      稅法第110條第1項規定，按漏稅額處0.2倍之罰鍰116,000
      元（580,000×0.2=116,000，計至百元止），並無不當。
      原告所稱其配偶所有之美亞公司緩課股票遭盜賣乙事，所
      稱尚難採據，而原告配偶當年度轉讓美亞公司緩課股票營
      利所得15,010,000元，原告僅申報500,000元，揭露遭盜
      賣之營利所得13,060,000元，是被告遂按差額處罰鍰116,
      000元，自無不合，復查決定否准變更，亦無不當。
　　理  由
一、按「個人之綜合所得總額，以其全年左列各類所得合併計算
    之︰第一類︰營利所得︰公司股東所獲分配之股利總額‧‧
    ‧」「納稅義務人之配偶，及合於第十七條規定得申報減除
    扶養親屬免稅額之受扶養親屬，有前條各類所得者，應由納
    稅義務人合併報繳。」「綜合所得稅納稅義務人結算申報所
    列報之免稅及扣除項目或金額‧‧‧超過本法及附屬法規規
    定之限制，致短繳自繳稅款，經稽徵機關核定補繳者，應自
    結算申報期限截止之次日起，至繳納補徵稅款之日止，就核
    定補徵之稅額，依第一百二十三條規定之存款利率，按日加
    計利息，一併徵收。但加計之利息，以一年為限。」「納稅
    義務人依第七十二條第一項規定經核准延期辦理結算申報者
    ，應自四月一日起至其繳納結算應納稅款之日止，按其結算
    納稅額，依第一百二十三條規定之存款利率，按日加計利息
    ，一併徵收。」「納稅義務人已依本法規定辦理結算申報，
    但對依本法規定應申報課稅之所得額有漏報或短報情事者，
    處以所漏稅額兩倍以下之罰鍰。」為行為時所得稅法第14條
    第1項第1類、第15條第1項、第100條之2第1項、第2項及第
    110條第1項所明定。次按「公司以其未分配盈餘增資供左列
    之用者，其股東因而取得之新發行記名股票，免予計入該股
    東當年度綜合所得額；‧‧‧但此類股票於轉讓、贈與或作
    為遺產分配時，面額部分應作為轉讓、贈與或遺產分配時所
    屬年度之所得‧‧‧」行為時促產條例第16條亦有明文。又
    按「‧‧‧但應受行政罰之行為，僅需違反禁止規定或作為
    義務，而不以發生損害或危險為其要件者，推定為過失，於
    行為人不能舉證證明自己無過失時，即應受處罰。‧‧‧」
    司法院釋字第275號著有解釋。
二、原告87年度綜合所得稅結算申報，延期至88年4月26日辦理
    ，經被告核定綜合所得總額18,216,796元，淨額16,941,619
     元，應補稅額5,107,060元及加計利息201,182元；並以其
    短漏報其配偶羅漢之營利所得1,450,000元，短漏稅額580,0
    00元，按所漏稅額處0.2倍之罰鍰116,000元。原告不服，就
    原核定營利所得14,510,000元、加計利息201,182元及罰鍰
    116,000元部分循序提起行政訴訟，主張其將美亞公司緩課
    股票2,000,000股交付訴外人王永華保管，全數遭王永華盜
    賣，原告配偶羅漢本年度並無出售美亞公司緩課股票之所得
    云云，詳如事實欄所載。兩造爭點在於被告以原告漏報其配
    偶87年度出售美亞公司緩課股票之所得1,450,000元，予以
    補稅處罰，是否違法？
三、查原告配偶羅漢於87年11月、12月間，將前取得美亞公司之
    盈餘轉增資配股、每股面值10元之緩課股票1,451,000股，
    以高於面值之成交價轉讓，惟其88年4月26日延期辦理87年
    度綜合所得稅結算申報時，並未申報該所得之事實，有緩課
    股票轉讓所得申報憑單及原告87年綜合所得稅結算申報書等
    件影本在原處分卷可稽，且為原告所不爭執，應堪認為真實
    。是被告以原告漏報其配偶羅漢87年度出售美亞公司緩課股
    票之所得1,450,000元，除補徵稅款外，並按所漏稅額科處
    0.2倍之罰鍰，揆諸首開規定，並無不合。原告主張系爭緩
    課股票遭訴外人王永華賣，雖提出王永華出具之保管條2
    紙及台灣高等法院92上訴字第910號刑事判決為證，惟為被
    告否認。經查前開刑事判決業經王永華提起上訴，尚未確定
    ，有台灣高等法院94年5月26日院信刑壬字第0940005741號
    函在卷可按，況該判決並未認定系爭股票係遭王永華盜賣，
    而王永華亦未承認盜賣原告配偶之股票；至於王永華出具之
    保管條並未記載股票號碼，僅能證明其曾為原告配偶羅漢保
    管美亞公司股票90萬股，調借110萬股，均提供支票作為擔
    保，期限3個月，難據以認定系爭股票係王永華盜賣。此外
    原告未能舉證以實其說，其主張自無可採。又原告配偶羅漢
    取得系爭緩課股票時本已有所得，因促產條例16條規定得於
    轉讓年度始為申報課稅。系爭緩課股票於本年度確有買賣，
    業如前述，自應依法申報課稅，縱有遭盜賣之情事，亦屬價
    金所得求償之問題。另原告延期至88年4月26日始辦理87年
    度綜合所得稅結算申報，既有漏報配偶營利所得，短漏稅額
    之情形如前述，被告依所得稅法第100條之2第1、2項規定予
    以加計利息208,182元，亦無不合。再原告就其配偶之系爭
    營利所得未為申報，縱非故意，難謂無過失，被告據以處罰
    ，於法無違。從而原處分及訴願決定均無違誤，原告仍執前
    詞請求撤銷，為無理由，應予駁回。
四、兩造其餘陳述於判決結果不生影響，無庸一一論述，併予
    明。
據上論結，本件原告之訴為無理由，爰依行政訴訟法第98條第3
項前段，判決如主文。
中　　華　　民　　國　　94　　年　 　7　　月　 14  　 日
                       第二庭審判長法  官　鄭忠仁
                                   法  官　林育如
                                   法  官　楊莉莉
上為正本係照原本作成。
如不服本判決，應於送達後20日內，向本院提出上訴狀並表明上
訴理由，如於本判決宣示後送達前提起上訴者，應於判決送達後
20日內補提上訴理由書（須按他造人數附繕本）。
中　　華　　民　　國　　94　　年　 　7　　月　 14  　 日
            　　　　　　   　　　　書記官  王俊權
